【裁判字號】    91,上訴,1521
【裁判日期】    920306
【裁判案由】    毒品危害防制條例等
【裁判全文】
臺灣高等法院刑事判決                          九十一年度上訴字第一五二一號
    上  訴  人
    即  被  告  戊○○
    指定辯護人  本院甲○辯護人  李廣澤
    上  訴  人
    即  被  告  丙○○
    選任辯護人  詹振寧律師
    上  訴  人  壬○○
    即  被  告
                辛○○
                癸○○
    右三人共同  柯士斌律師
    選任辯護人  葉民文律師
    上  訴  人  乙○○
    即  被  告
    選任辯護人  簡燦賢律師
    上  訴  人  庚○○
    即  被  告
    選任辯護人  徐國勇律師
                許淑惠律師
    上  訴  人  丁○○
    即  被  告
    選任辯護人  廖克明律師
    上  訴  人  子○○
    即  被  告
    選任辯護人  郭憲文律師
    上  訴  人  己○
    即  被  告
    指定辯護人  本院甲○辯護人  李廣澤
右上訴人因毒品危害防制條例等案件，不服臺灣板橋地方法院九十年度重訴字第一八
號，中華民國九十一年四月十日第一審判決（起訴案號：臺灣板橋地方法院檢察署九
十年度偵字第六三六四號、第七八七九號，）提起上訴，本院判決如左：
    主  文
原判決關於戊○○、丁○○、庚○○、丙○○、壬○○、癸○○、辛○○、乙○○、
己○及子○○部份撤銷。
戊○○、丁○○、庚○○共同販賣第二級毒品，戊○○處有期徒刑拾貳年，丁○○處
有期徒刑拾年，庚○○處有期徒刑玖年。扣案如附表編號一所示第二級毒品安非他命
沒收銷毀之，附表編號二、三所示之物沒收。
丙○○、辛○○、癸○○、乙○○共同運輸第二級毒品，丙○○，累犯，處有期徒刑
柒年陸月，辛○○、癸○○、乙○○，各處有期徒刑柒年，扣案如附表編號一所示第
二級毒品安非他命沒收銷毀之，附表編號二、三所示之物沒收。
壬○○共同運輸第二級毒品，處有期徒刑柒年陸月，扣案如附表編號一所示第二級毒
品安非他命沒收銷燬之，附表編號二、三所示之物沒收；因犯罪所得新台幣拾萬元
沒收，如全部或一部不能沒收時，以其財產抵償之。
己○幫助運輸第二級毒品，處有期徒刑參年陸月，扣案如附表編號一所示第二級毒品
安非他命沒收銷燬之，附表編號二、三所示之物沒收。
子○○無罪。
    事  實
一、戊○○曾因違反槍砲彈藥刀械管制條例等案件，於民國（下同）八十年七月十五
    日經本院判處罪刑確定，並定應執行有期徒刑十六年，於八十五年四月十六日假
    釋，現仍假釋中；丙○○曾因違反懲治走私條例案件，於八十八年四月二十二日
    經本院判處有期徒刑十月確定，而於八十九年七月二十六日縮刑期滿執行完畢。
二、戊○○與其胞弟丁○○、叔叔庚○○（綽號老五）、林賜明（綽號老二）及綽號
    「阿真」之年籍姓名不詳大陸成年男子等人，為貪圖販售毒品可獲致龐大利益，
    明知安非他命係經行政院公告管制進出口之違禁物品，及毒品危害防制條例所列
    管之第二級毒品，竟仍基於自大陸購買第二級毒品安非他命私運返台販售之犯意
    聯絡，並共同謀議集資以便前往大陸購買第二級毒品安非他命及利用漁船私運來
    台販售圖利。戊○○遂自八十九年十二月間起開始前揭計劃，惟因其購買毒品之
    資金不足，偽以做生意為由，向其不知情之胞妹林麗環、妹婿陳建洲（均經判決
    無罪確定）借款，林麗環、陳建洲二人即向其等友人即綽號「南投國」之姓名年
    指定之大陸銀行帳戶外，並命其胞弟丁○○於九十年一月三十一日搭機赴大陸，
    與因案通緝現潛逃大陸之林賜明及先前已在大陸之庚○○會合，由林賜明在大陸
    汕頭等地，以每公斤十萬四千元價格購入總毛重為二十九公斤二百二十七公克之
    第二級毒品安非他命二十九包（計淨重二八公斤二四○．六五公克，驗餘淨重二
    八公斤二三八．三二公克），並由丁○○、庚○○在深圳將款項交給不知名之大
    陸人士後，再由林賜明將安非他命先行運至大陸福州港附近交由綽號『阿真』之
    姓名年籍不詳大陸成年人藏置以準備伺機出海交貨，丁○○與庚○○即於二月二
    十四日返回台灣，向戊○○回報，並由戊○○安排後續以漁船走私、運輸毒品安
    非他命事宜。
三、戊○○為將上開已購得之毒品私運來臺販售，遂以每公斤四萬五千元代價，委請
    丙○○代為覓尋運輸之漁船及船員。丙○○明知其代為尋覓運輸之漁船及船員係
    為私運第二級毒品安非他命返台，惟為謀取媒介之不法利益，在受託之後經由亦
    明知欲從事私運第二級毒品安非他命返台，但仍基於幫助犯意之己○介紹，以總
    價一百萬元代價委託「昇上發壹號」漁船船主壬○○將毒品安非他命私運回台。
    而經壬○○在允諾後，即先向戊○○索取三十萬元定金，並夥同知情之船員辛○○、癸○○、乙○○及丙○○等人，明知毒品安非他命係經行政院公告管制進出
    口之違禁物品，及毒品危害防制條例列管之第二級毒品，仍共同基於參與走私、
    運輸毒品自大陸地區進入台灣地區內之犯意聯絡，先於九十年三月十六日，由壬○○駕駛其所有之「昇上發壹號」漁船，夥同船員辛○○、癸○○、乙○○等三
    人，未經主管機關許可，自基隆市八斗子漁港出港後，即直航大陸東澳，因丙○○告知錯誤處所，且漁船機件亦有故障，致未能順利載回安非他命，壬○○即帶
    領辛○○、乙○○、癸○○三人至大陸東澳吃喝玩樂一番，將所收取之前金三十
    萬元花用完畢，之後於三月二十日返航基隆市八斗子漁港。三月二十一日上午，
    丙○○、己○至壬○○住處商討未能順利載回安非他命事宜，壬○○表示其不願
    再出港，但願出借漁船，由丙○○帶領辛○○、乙○○、癸○○三人駕駛「昇上
    發壹號」漁船出港至大陸載運安非他命，並約定如順利載回，即須支付尾款七十
    萬元。三月二十一日下午十五時許，由丙○○擔任「昇上發壹號」漁船船長，帶
    同船員辛○○、癸○○、乙○○等三人，又共同未經主管機關許可，再度自基隆
    市八斗子漁港航至大陸福州外海公海上，以燈號與大陸漁船聯繫後，順利接駁載
    運該批安非他命毒品返航，於三月二十二日晚間二十時四十分許，運輸進入基隆
    市八斗子漁港後，丙○○立即以電話聯絡戊○○至港區停車場接運前揭毒品；同
    一時間，己○亦出現在港區，依照先前丙○○之委託，為其查看是否有警察人員
    出現，以便順利卸下該批毒品安非他命。而戊○○接獲丙○○之電話後即開車前
    往港區接運毒品安非他命，隨即將該批毒品安非他命運至林麗環、陳建洲共同經
    營位於台北縣瑞芳鎮○○路○段六十一號之「知名度鞋店」二樓倉庫藏置後，旋
    被警方於當晚九十三十分許查獲，當場逮捕戊○○，並扣得自大陸地區走私進入
    台灣地區，販入後尚未販出之總毛重為二十九公斤二百二十七公克之第二級毒品
    安非他命二十九包（淨重二八公斤二四○．六五公克，驗餘淨重二八公斤二三八
    ．三二公克），並循線在同鎮○○路○段七十一號四樓逮捕丁○○，在基隆市○○區○○里○○路二六三號四樓逮捕丙○○，在基隆市○○路十五號十一樓「心
    動ＫＴＶ酒店」逮捕壬○○、己○、辛○○、癸○○、乙○○等五人。並在基隆
    市八斗子漁港扣得壬○○所有用來運輸毒品之「昇上發壹號」漁船一艘。
四、案經內政部警政署刑事警察局移送台灣板橋地方法院檢察署檢察官偵查起訴。
    理  由
一、訊據上訴人即被告戊○○除供承有於右揭時地匯款二百萬元至大陸林賜明所指定
    之銀行帳戶，嗣並以該款購買上開毒品安非他命後，以漁船私運返台外，就其餘
    犯行均矢口否認，而訊據上訴人即被告丁○○、丙○○、壬○○、辛○○、癸○○、乙○○、己○、庚○○等人則均矢口否認有右揭犯行，被告戊○○等人並分
    別辯稱如下：
(一)被告戊○○辯稱：剛開始我是走私香煙，因林賜明說買不到香煙，才改買安非他
    命運回台灣。約在八十九年十二月我和我叔叔林賜明計畫要走私，我妹妹林麗環
    幫我籌錢，我弟弟丁○○在大陸受我委託保管那些錢。我只有告訴林麗環、陳建
    洲我要走私香煙。林賜明之前就已經和丙○○聯絡好要找漁船之事。我告訴丙○○，我叔叔林賜明和我計畫要走私香煙，已經聯絡好了，我叔叔要我拿訂金三十
    萬元給你，我當時就拿三十萬元給丙○○。三月中旬是第一次出港，丙○○有打
    電話告訴我，沒有運東西回來。我後來又打電話問丙○○：為何沒有將東西運回
    來。丙○○回答說：漁船壞了。漁船第二次出去好像是二十日。後來丙○○在二
    十二日，差不多是晚上九點打電話告訴我，要我到八斗子漁港去。於是我就一個
    人開車到八斗子漁港。到港邊我沒有看清楚搬東西的人，搬東西的人就搬了兩袋
    麻袋的東西搬上我的車上，我在上岸前就知道這麻袋裡的東西是安非他命。安非
    他命最外面是用飼料的布袋裝著，裡面還用塑膠袋裝著。我因要收回已經出資的
    二百萬元，才將毒品安非他命運回台灣，林賜明說他會聯絡台灣的人去賣。後來
    我就將毒品安非他命運到知名度鞋店，到了鞋店，將東西放在二樓倉庫，還沒有
    賣就被查獲了等語。
(二)被告丁○○辯稱：我是受戊○○委託到大陸保管金錢，戊○○告訴我，林賜明要
    你將錢交給誰，你就將錢交給誰，並說這錢是要買香煙。我一個人到大陸福州市
    去買茶壺以及去玩，到達時是林賜明要庚○○來接我，並帶我去林賜明那裡去，
    戊○○打電話給我，要我在那邊等，他會匯一筆錢過來，他是匯錢給一位大陸人
    士，這位大陸人士會換成人民幣，戊○○大概匯了二百多萬元。等這位大陸人士
    換好錢後，我就在某家咖啡廳將錢拿過來，我一直將錢放在身邊。然後和庚○○
    帶著錢到深圳去。到深圳時，有一個大陸人來和我們見面。這位大陸人士接到林
    賜明的電話，講完電話後，就將電話交給我聽，林賜明要我將錢交給這位大陸人
    士，於是我就將錢交給這位大陸人士。然後我和庚○○就一起搭機回到臺灣來。
    我不知道這是買安非他命的錢。回台後，我是住在我妹妹林麗環的住處，被警察
    查獲時才知道運回來的是安非他命等語。
(三)被告丙○○辯稱：我綽號不是「阿河」。八十幾年時，我和戊○○就認識了。九
    十年元月份，戊○○來找我說有些香煙要運回來，要我幫他找船，代價是一百萬
    。可是我沒有辦法找船，所以我就又去拜託己○。己○就去找壬○○。三月十五
    、十六日時，己○對我說壬○○說要先拿三十萬元，我就告訴戊○○，然後己○
    就和我去找戊○○。交錢那天，漁船就出港了。我只是從中介紹而已，基於好友
    情誼也一毛錢都沒有拿到。我二十一日看到漁船第一次出港回來，因為沒有看到
    東西，於是我就打電話給戊○○，戊○○就要我和船一起出去，然後己○就帶著
    我去找壬○○，當時壬○○好像是說船壞了。因為戊○○一直拜託我，所以我就
    和船一起出去，至於為何壬○○第二次沒有出港，我不知道為什麼。第二次開船
    大約下午四點出港，到了隔天凌晨三、四點，船行到北緯二五度十分、東經一百
    二十度十幾分，有一條帆船停在我們船的旁邊，然後丟了三包東西到我們船的甲
    板上，這三包東西是用米袋裝著的。等我們到了回途的中間時，我就打開看，結
    果裡面是一包包黑黑的東西。大陸的帆船將東西丟到甲板時，是辛○○和乙○○
    他們搬東西的。可是東西都是放在甲板上。我將東西重新包裝過，將外面的大袋
    子拆掉，把裡面的小包拿出來重新包裝。不過，我當時並沒有拆開來，不知道裡
    面是什麼東西。船入港後，我就打電話通知戊○○，告訴他我們回來了。後來他
    的車子到了停車場，就有人將東西丟到車子上，然後我就回家了，並沒有得到什
    麼好處，一直到被警察查獲時，才知道東西是安非他命等語。
(四)被告壬○○辯稱：因漁獲不好，家中經濟也就不好，己○介紹說要自大陸運農產
    品回台，我知道這只是罰錢而已就答應了。後來丙○○找我去運東西，他說要我
    到大陸去，不過地名我不知道，但是我們有衛星可以定位，就可以到指定的地方
    去。丙○○說，到達指定的地點後，會有船將東西丟過來。當時丙○○並沒有說
    是要運安非他命，丙○○只說要給我一百萬元的酬勞，先拿三十萬元，東西運回
    來後再拿七十萬元。九十年三月十六日下午開船出去後，船的油管漏油故障，因
    為我們在公海上，離大陸比較近，於是我們就到大陸東澳去修理船隻，船修理好
    後，因天氣不良就在大陸玩了三夜四天，如果我知道是要運輸安非他命，我第一
    次就直接運回來了，何必空船回來。東西沒有運回來後，我告訴丙○○我很害怕
    ，所以不敢載。丙○○就說，他要租我的船隻，於是我就讓丙○○開船，我連船
    員也租給他。二十一日下午，丙○○就開船出港了。後來是船員乙○○打電話告
    訴我船隻回來了。之後乙○○、辛○○、癸○○他們三人就來我家洗澡，其間己○才打電話來對我說船隻回來了，我們就到心動ＫＴＶ去喝酒，都沒有提到運輸
    東西的事情。我是在警局時才知道運回來的東西是安非他命等語。
(五)被告辛○○辯稱：我是受壬○○僱用在船上煮飯的，船隻出港是要去抓魚的，我
    不知道是要運輸安非他命。第一次出港時，我聽到輪機說油管破了，所以船隻就
    到福建去修理。油管找了好幾天才找到，等到修理好後，船隻就直接開回來了，
    我們並沒有上岸去吃喝玩樂。船隻回來後，隔天就又出港了，這次出港是丙○○
    代理船長的。船隻開出臺灣海峽，還沒有天亮時，我要煮飯時，看到有一艘大陸
    漁船靠近，丙○○與大陸人接洽，那條船就將一包東西丟過來，我以為那是丙○○借菜，我、乙○○就將東西搬到船的後面去。東西並沒有重新包裝過。然後丙○○就又將船開回來了，等到安全檢查後，丙○○先上岸，並要我、乙○○將東
    西搬到岸上去交給他。然後我們就去洗澡。洗完澡後，大家就提議說去喝酒、唱
    歌。直到警察來查獲我們時我才知道東西是安非他命等語。
(六)被告癸○○辯稱：我不知道運的東西是安非他命，我以為出港是要捕魚。第一次
    出港時，船開到靠大陸外海約四個小時船程的地方，因船隻油管破了到大陸南澳
    修理，可是南澳沒有油管，所以隔天到了平潭才修理好，可是因為風很大，所以
    我們又在平潭住了一天，隔天再回來了。回來隔天，船長又要我們到船上等，由
    丙○○帶我們出港，並沒有告訴我們要去哪裡，也沒有帶漁網，船就開到大陸外
    海，然後就有一艘船丟了二包東西到我們船的甲板上。辛○○、乙○○就說，將
    東西搬到後面就好了，我們並不知道裡面是什麼等語。
(七)被告乙○○辯稱：我不知道運的是安非他命。第一次出港時，船開出去後油管破
    了就開到大陸去修理，並在大陸停留了幾天，並沒有抓到魚。第二次出港，船長
    要我們和丙○○一同出港，可是我不知道為什麼。船開出去後，半夜時不知道到
    了哪裡，突然就有人丟一包米袋裝的東西到船上來，丙○○要我和辛○○趕快將
    東西丟到後面去，我們就將東西搬過去，我們並不知道裡面是何物。如果知道這
    東西有問題，我就會將這些東西丟掉等語。
(八)被告己○辯稱：九十年三月二十二日白天我是在八斗子和朋友喝酒，並沒有在現
    場把風、掃路。之前二月十幾日時丙○○有找我要找船去運逃稅金的東西。至於
    到哪裡運，他沒有告訴我。我就幫他問到壬○○，壬○○答應後，我就和丙○○
    一起到壬○○家裡，並告訴他們，要如何做，你們自己聯繫，我根本就不知道東
    西有沒有運回來，也不知道丙○○和壬○○是如何計劃的等語。
(九)被告庚○○辯稱：我本來就在大陸玩，是丁○○到大陸後打電話找我，說要去找
    朋友，並說路途不熟，要我陪他一起去深圳，丁○○在深圳將錢交給一大陸人，
    我並不知道是要買賣安非他命，是回到台灣才知道等語。
二、經查：
(一)被告戊○○於警訊及偵審中迭次坦承自大陸購買上開第二級毒品安非他命，嗣僱
    請漁船運回台灣，並將該毒品安非他命載至上揭知名度鞋店二樓倉庫藏放，而於
    右開時地為警查獲，並起出第二級毒品安非他命二十九包之事實，並有搜索扣押
    證明筆錄以份及第二級毒品安非他命二十九包扣案可稽，雖被告否認欲供販賣而
    販入該毒品安非他命，然查被告於警訊時供承：主謀是我，參與此次犯行的還有
    丁○○、林賜明、庚○○、阿河（就是丙○○）、阿真（大陸籍）等人，是用漁
    船自大陸私運毒品返台準備拿來販賣，我是負責計劃、提供資金及對外聯繫，所
    以不能出國，就由丁○○及庚○○到大陸看管匯至大陸的購毒費用，並將進度回
    報給我，林賜明則是在大陸負責購買毒品及漁船的接駁聯繫，阿河是開船前往大
    陸沿岸接駁毒品並載運毒品來台，阿真就是將毒品自大陸福州載運出海交給阿河
    ﹔阿河因與我二叔林賜明交情不錯，所以我透過林賜明拜託他幫我尋找載運毒品
    的漁船，並答應支付每公斤毒品新台幣四萬五千元的代價，因此總共要支付給走
    私毒品的漁船一百二十萬元，而阿河則是義務幫忙，未向我索取任何代價，大陸
    人阿真則是事成之後有給他新台幣一萬元，其餘人都因為是親戚就沒有開口跟我
    要求金錢或代價，只是要我在毒品全數賣出去後，再一人給一些錢即可﹔丙○○
    前往接運毒品，在出發及返回時都是用0000000000號行動電話打我的0000000000
    號行動電話跟我聯絡，在九十年三月二十二日晚上八點多時，他打行動電話給我
    說『我快要下交流道』的暗語，表示快上岸了，我就自己從瑞芳開車前往八斗子
    漁港，並先在漁港外大馬路上等丙○○上岸，隨後他再次打電話給我，在我開車
    進入漁港時，我就看到他站在進入漁港道路的路邊揮手示意要我將車停在漁港停
    車場內，我將車開進漁港內停車場後，並將後行李箱打開，然後就有一個人將整
    袋的毒品放在我車子的後行李箱中，我就立刻開車回瑞芳，將毒品藏在我妹妹所
    經營鞋店的二樓倉庫﹔此次購買毒品的費用約新台幣二百八十萬元，是我拜託我
    妹婿陳建洲向一名綽號『南投國仔』借來的，再由我妹妹林麗環將錢匯到大陸林
    賜明指定的黃坤倫的帳戶等語（見警訊卷第二頁背面、第三頁、第四頁）。於偵
    查時復供承：「查獲的安非他命二十九大包是我從大陸用漁船走私進來的，我是
    拜託林賜明、庚○○在大陸接洽貨源，丁○○在那邊幫我看錢，我匯過去給他，
    丙○○是幫我叫漁船，毒品買進來是一公斤十萬四千元，當時以一百萬元代價要
    壬○○跑漁船，我有先付訂金三十萬元，九十年三月二十一日下午三點多是丙○○直接駕船去大陸幫我載貨，警訊陳述實在」等語（見九十年偵字第六三六四號
    偵查卷第四頁背面、第五頁）。嗣於原審法院審理時供承：安非他命是由林賜明
    跟庚○○（綽號老五）去買好，再經由漁船運回來等語（見原審九十年度聲羈字
    第一八四號刑事卷訊問筆錄）。足證經警於上揭時地自該知名鞋店二樓倉庫所查
    獲之第二級毒品安非他命，顯係被告戊○○自大陸購得而私運返台，而查被告戊○○自台灣匯寄鉅款至大陸購買安非他命，並指示被告丁○○會同原在大陸之被
    告庚○○前往交付買賣價金，繼而以一百萬元之高價僱請漁船私運來台，且所購
    買之第二級毒品安非他命高達二十八公斤二百餘公克，就此被告戊○○花費鉅資
    購買毒品安非他命，並委請專人前往交付買賣價金，且依其所購買之數量顯非僅
    供己吸用甚明，至若依被告戊○○於本院調查時所辯原係要購買香煙私運回台，
    因沒有香煙才購買安非他命私運回台，以便收回成本等語，惟查被告戊○○若係
    因無香煙可買而為收回其已匯至大陸之款項，依其既指示被告丁○○前往大陸看
    管該款項，則在被告丁○○尚未將該款項交付予安非他命之賣主前，逕可指示被
    告丁○○將該款項帶回台灣，如此即可達收回成本之目的，又何以竟以該款項購
    買安非他命，並僱請漁船私運返台，是被告戊○○所辯伊係為收回成本而購買安
    非他命私運回台，並非欲供販賣而購買該安非他命等語，要屬推諉卸責之詞，殊
    無足採。
(二)被告丁○○於警訊及偵查時坦承有於右揭時地前往大陸與原在大陸之被告庚○○
    會合，並依被告戊○○指示將錢交給一位大陸人士之事實，雖否認知悉所交付之
    款項係為供購買毒品安非他命所用，然查被告丁○○於警訊時供承：警方查扣的
    安非他命是我大哥戊○○計劃從大陸走私來台，而由我和綽號『老五仔』庚○○
    去大陸購買的，我於九十年一月三十一日搭乘華航班機赴香港，再轉機到大陸福
    建省福州市，綽號『老五仔』庚○○在福州的機場接我，我大哥叫我過去大陸是
    要向綽號『阿興』之台灣人討債，再以那些錢購買安非他命，再委由綽號『老二
    仔』、『老五仔』庚○○等人以漁船走私來台灣，結果綽號『阿興』男子我都沒
    遇到，我大哥再匯二百多萬新台幣給我，要我向綽號『老二仔』、『老五仔』等
    人購買安非他命及走私來台灣，大約在九十年二月十七、八左右，我和綽號『老
    五仔』到深圳，綽號『老二仔』到汕頭拿安非他命後，打電話給我將現金二百多
    萬新台幣交給貨主交代之大陸人，『老二仔』再僱用大陸人將安非他命拿到『南
    中』，我和綽號『老五仔』一起回到福州，於九十年二月二十四日劃到機位就經
    由香港回來台灣，後來我連續在瑞芳鎮○○路○段七十一號四樓住了一星期，我
    大哥戊○○叫我聯絡綽號號『老二仔』和大陸那裡要駕小船載運毒品到公海的人
    ，以順利自大陸走私毒品，在大陸要駕小船載運毒品到公海的人是大陸人『阿真
    』，除了綽號『阿河』之丙○○外，其他船主、船員我都不認識，丙○○是我大
    哥好幾次叫他到台北縣瑞芳鎮○○路○段七十一號四樓談論有關此次走私毒品的
    事情，我才認識的等語（見警訊卷第七頁）。而於偵查時復供承：九十年一月三
    十一日我先到香港轉機到福州，綽號老五在福州機場接我，綽號老二幫我安排漁
    船走私毒品的事，原本是要向綽號阿興的人拿錢買貨，因為沒碰到阿興，我在二
    月十七、十八左右將由台灣匯來的二百八十萬元在深圳交給大陸賣方，二月二十
    四日才回到台灣，警訊陳述實在等語（見同上偵查卷第六頁背面）。而查被告丁○○與被告戊○○係屬兄弟，被告戊○○將欲購買本件安非他命之款項匯至大陸
    ，並指示被告丁○○前往大陸負責看管該款項及交付該款項予安非他命賣主，則
    被告戊○○在指示被告丁○○專程前往大陸辦事時，豈有未告知究為何事之理，
    況依被告丁○○所交付之款項高達二百餘萬元，則在被告丁○○未確認對方所交
    付者係被告戊○○所欲購買之毒品安非他命前，又豈有隨意即將該款項交付予對
    方之理，是被告丁○○在被告戊○○指示其前往大陸時顯即知悉係為購買毒品安
    非他命私運回台販售，被告丁○○事後翻異前詞，要屬圖卸刑責之詞，不足採信
    。
(三)依被告戊○○上揭於警訊、偵查中及原審法院審理時所供被告庚○○亦共同謀議
    自大陸購買安非他命私運回台販售，並由被告庚○○在大陸接洽貨源，而由被告
    庚○○及林賜明在大陸購妥安非他命等語，暨被告丁○○上揭於警訊及偵查時所
    供伊依被告戊○○之指示前往大陸福州時，被告庚○○到機場接伊，毒品是被告
    庚○○與伊一起在大陸購買的，並由被告許船賢及林賜明等人安排以漁船走私來
    台等語，並參酌被告庚○○係被告戊○○及丁○○之叔叔，彼等間素無嫌隙，被
    告庚○○若未參與本件犯行，被告戊○○及丁○○當無無端設詞構陷之理，且查
    毒品安非他命之買賣，兩岸查緝甚緊，處罰甚重，因而毒品安非他命之買賣恆以
    秘密方式為之，並避免不相干之人在場，被告林李得依被告戊○○之指示前往大
    陸監督本件安非他命買賣及私運回台事宜，於到達大陸福州時即由被告庚○○前
    往接機，嗣並始終陪同，並一起前往大陸深圳交付購買本件安非他命款項予一大
    陸人，被告庚○○若非如上揭被告戊○○及丁○○所述，其又何以於被告丁○○
    前往大陸為本件安非他命買賣時始終陪同，並於交付購買安非他命之款項時同亦
    在場，是被告庚○○所辯，要係卸責之詞，殊非可採。
(四)被告丙○○於警訊時供承：大約在九十年元月間，戊○○的叔叔林賜明從大陸打
    電話給我，告訴我說戊○○會打電話找我，希望我盡量幫忙，沒多久以後，戊○○就來找我，當面告訴我說他需要一艘漁船到大陸載『糖仔』（戊○○有向我解
    釋『糖仔』就是安非他命毒品），希望我幫忙找適當的船，因為我跟戊○○叔叔
    林賜明交情不錯，就答應戊○○幫忙找適當的船，直到九十年三月十五日，我在
    港區附近遇到己○（綽號瘋仔），將找船載運毒品的情形告訴己○，己○答應幫
    忙找看看，最後找到昇上發壹號漁船船主壬○○，壬○○同意至大陸載毒品，代
    價為新台幣一百萬元，並要求戊○○先支付訂金三十萬元，三月十六日中午左右
    ，我親自拿三十萬元至壬○○住處交給他本人，三月十六日壬○○即駕駛昇上發
    壹號漁船，自基隆市八斗子漁港出港赴大陸，預定三月十七日返回八斗子漁港，
    結果壬○○未依照預定行程返回八斗子漁港，而且沒有任何消息，戊○○不高興
    ，於三月二十日帶一個朋友到我住處，並把己○找來研究解決的方法，三月二十
    一日早上，我約己○一起到壬○○住處找他本人，壬○○表示他本人不要出港，
    叫我負責開昇上發壹號漁船到大陸沿海去載運毒品，我就於三月二十一日十五時
    許，夥同壬○○僱用的船員辛○○、癸○○、乙○○三人，駕駛昇上發壹號漁船
    自八斗子漁港出港，大約在三月二十二日凌晨四時許，船抵達目的地，林賜明旋
    即打我持用之0000000000號行動電話，告訴我他已經將毒品交給大陸漁船載出海
    ，要我使用原先約定之燈號與大陸漁船聯絡，順利與大陸漁船聯絡碰頭，大陸船
    工即將三袋安非他命毒品丟上昇上發壹號漁船，我將三袋非他命改裝為兩袋，由
    船員辛○○、乙○○二人放置船上某處，並立即返航，而於三月二十二日二十時
    四十分許，進入八斗子漁港，船舶停妥後，辛○○、乙○○二人將該兩袋安非他
    命搬上岸邊，我以行動電話聯絡戊○○，要他趕快到八斗子漁港附近的停車場將
    安非他命載走，戊○○有依約開車到停車場將安非他命毒品載走，而戊○○有告
    訴我安非他命總重量為二十八公斤，我與戊○○談論找漁船載毒品事宜，丁○○
    有時也會在場，而三月二十二日己○也有在現場等語（見警訊卷第二十五頁反面
    、第二十六頁、第二十七頁）；嗣於偵查時復供承：一月間林賜明有說戊○○會
    打電話給我，要我幫他找船去大陸，我找不到，後來碰到己○，請他幫忙找到壬○○，戊○○有說要載糖（安非他命），壬○○要求一百萬元，先付訂金三十萬
    元，訂金是我交給他的查被告丙○○等語（見同上偵查卷第十四頁背面、第十五
    頁）。而查漁船應係供捕魚之用，惟訊據本件漁船船員即被告癸○○供稱第二次
    出港時並沒有帶漁網等語，則被告丙○○於以一百萬元之代價委請被告壬○○出
    港載運東西時，當知係為利用該漁船載運不法之物品，且被告丙○○係受被告戊○○之託代為尋覓漁船，而被告戊○○乃係欲將其在大陸所購買知上揭安非他命
    私運回台販售，其以每公斤四萬五千元之代價委請被告丙○○代為尋覓漁船及船
    員，依此被告戊○○所提供之代價，被告丙○○當知被告戊○○所欲私運回台者
    應非如其所述之一般農產品，且若非私運者係價值高昂之毒品安非他命，何以於
    被告壬○○不願再次駕船出港時，竟由其駕駛被告壬○○之漁船及帶領該船船員
    癸○○等人前往約定地點私運毒品安非他命回台，是被告丙○○上揭自白應屬事
    實，其事後翻異前詞，應屬圖卸刑責之詞，不足採信。
(五)被告己○於警訊時供承：約在上星期約十五日（三月十五日）左右，丙○○在八
    斗子漁會外面遇到我時跟我提起，它需要一艘船去大陸載運毒品安非他命，要我
    幫他找看看有沒有適合的船隻，我即聯絡同為從事漁船作業的朋友壬○○，並介
    紹他們二人認識，當天我有與丙○○到壬○○家中討論，當天並決定這次走私安
    非他命的代價是一百萬元，需先付訂金三十萬元，後來壬○○收了人家訂金後，
    並未將毒品安非他命載回來引起丙○○及戊○○的不悅，所以丙○○才會在三月
    二十日要我到他家與戊○○等人共同討論事情如何解決及處理，三月二十一日丙○○看見壬○○的漁船已經回來停在八斗子漁港內，即聯絡我一起到壬○○家中
    商討事情如何處理，在壬○○家中我曾向壬○○說既然收了人家訂金三十萬元就
    應該幫人家將安非他命載回來，這才是為人處事之道，現場隱約中我知道壬○○
    不願將訂金退回亦不願自己再出海去載安非他命，最後決定壬○○將漁船交由丙○○，由丙○○自己開船去大陸載安非他命。三月二十二日丙○○所駕駛的漁船
    停泊八斗子漁港時，我人在漁港內，丙○○出港時曾交代我說，他要回八斗子漁
    港時要我到港內把風，看有沒有警察在附近埋伏，如果有的話再打他的行動電話
    跟他聯絡等語（見警訊卷第三七頁）。嗣於偵查時復供承：壬○○是我介紹給丙○○認識，知道他們要載糖（安非他命），我有帶丙○○去找過壬○○，丙○○
    出港時曾拜託我，在入港時幫他看一下，怕有警察人員，丙○○曾叫我幫他打電
    話到大陸等語（見同上偵查卷第十六頁）。而查被告丙○○因受被告戊○○委託
    以一百萬元之代價代為僱請漁船以供前往大陸私運毒品安非他命回台，被告己○
    受被告丙○○之託代為尋覓漁船，其就被告丙○○以如此高昂之代價委其代為尋
    覓漁船時，就該漁船究欲載運何物，又豈有未詢問被告丙○○之理，否則其於僱
    請漁船時，又如何告知受僱漁船者究欲載運何物，以供該受僱者權衡是否同意前
    往載運，至被告己○雖另辯稱丙○○駕駛漁船返港時，伊係在餐廳喝酒，並未在
    港邊擔任把風工作等語，惟依被告丙○○上揭於警訊時所述伊進港將漁船停妥要
    離開時有看到己○在現場等語，且查被告己○於九十年三月二十三日凌晨二時三
    十分許在基隆市○○路十五號十一樓「心動ＫＴＶ酒店」為警查獲時，並經警同
    時查獲被告壬○○、辛○○、癸○○及乙○○等人，足見被告己○顯係因見其所
    介紹之漁船順利私運毒品安非他命回台，因而與該船之船長壬○○及船員辛○○
    等人一同前往該酒店飲酒作樂，況查本件私運毒品安非他命所用之漁船係經被告
    己○介紹而來，嗣該漁船並確供私運毒品安非他命回台之用，被告己○顯已幫助
    本件私運毒品安非他命之犯行，其於私運毒品安非他命之漁船入港時是否曾在港
    邊出現，亦不影響其應負之罪責，是被告己○上揭所辯，要屬推諉卸責之詞，亦
    難採信。
(六)被告壬○○於警訊時供承：九十年三月十六日，丙○○跟己○到我家，跟我說要
    請我用船到大陸載一批糖仔回來，代價是新台幣一百萬元，前金是三十萬元，事
    成後再付七十萬元，結果我當天拿了前金三十萬元，就帶了辛○○、乙○○、癸○○共四人開了我的船前往大陸載運糖仔，他們要我到大陸平潭附近的一個漁港
    叫南中，因為丙○○將地點講錯了，沒跟貨主連絡上，我就逕自跑到平潭東澳漁
    港玩，等回到八斗子漁港已經是九十年三月二十日晚上二十時。到了九十年三月
    二十一日上午，他們二人就到我家找我，討論要如何解決此事，因為前金三十萬
    元我已花光了，沒錢還，而我又不敢做這種犯法的事，所以研商的結果，就是我
    把船借給丙○○，由丙○○帶我船的成員一起去將安非他命載回來，前金部分就
    以我借船的部分來抵銷，尾款部分則等這次運送安非他命毒品成功後，再給我七
    十萬元，因為這次他們船員成功的運回毒品，己○看他們辛苦，所以他叫我帶他
    們去輕鬆一下等語（見警訊卷第二九頁背面至第三一頁）。嗣於偵查時復供承：
    三月十六日丙○○及己○到我家僱用我的船到大陸載安非他命回來，前金三十萬
    元，總價一百萬元，第一次接，接不到，因為我會怕，我想回來再將錢回給他們
    ，他們說不行，二十一日上午，他們到我家找我，看看要如何解決，因為我三十
    萬元已花掉，我的船借他們，他們如將安非他命載回來，會再給我七十萬元，他
    們都知道是載安非他命，警訊實在等語（見同上偵查卷第二十頁）。而查被告壬○○擔任「昇上發壹號」漁船之船長，其駕駛漁船出港應係為捕魚，惟被告壬○○於上揭時地駕駛上開漁船出港前，竟即自被告丙○○收受三十萬元，並約定載
    運物品回台時再行支付七十萬元，若依被告壬○○所述僅係受託私運一般農產品
    ，又豈能獲如此高昂之代價之理（每公斤四萬五千元之代價），就此被告壬○○
    於被告己○僱請其漁船時當即知所欲載運者即係毒品安非他命，並參酌被告壬○○駕駛船出海竟未捕獲何漁獲物，嗣且因其未能依約載運毒品安非他命回台，隨
    即將該漁船交由被告丙○○駕駛出港私運毒品安非他命回台，是被告壬○○事後
    翻異前供改稱不知係私運毒品安非他命，要屬事後推諉之詞，甚難採信。
(七)被告辛○○於警訊時供承：第一次出海是在九十年三月十六日至三月二十日，船
    長壬○○告訴我們要至大陸平潭東澳漁港要載安非他命回來，第二次出海，我們
    接到安非他命後，先由我和乙○○搬至駕駛艙，等船進了港，再由我和乙○○搬
    至岸上，由他人搬走，這次共載了二十幾公斤回來，壬○○告訴我們，要等毒品
    賣掉才能分錢等語（見警訊卷第三三頁背面至第三四頁背面）；而被告癸○○於
    警訊時供承我們在三月十六日那天有去過大陸一次，壬○○帶我及乙○○、辛○○等四人到大陸預備載安非他命沒有載到，三月二十日返回台灣。三月二十一日
    出海後，大陸船隻靠近將安非他命丟到我們的甲板，由乙○○、辛○○二人搬到
    睡艙的水櫃後方空位，回到八斗子漁港後，是丙○○叫乙○○、辛○○二人取出
    安非他命搬下去等語（見警訊卷第四一頁）；另被告乙○○於警訊時供承：三月
    二十一日，船連續開了十幾個小時到達大陸沿海，過沒多久就有一艘大陸漁船用
    手電筒打燈號聯絡，接著他們就靠到我們船前，丙○○就叫癸○○掌舵，辛○○
    站船頭，我站中間，丙○○站後面，接對方丟過來二包半麻袋裝的東西過來。三
    月十六日至三月二十日之間，壬○○也帶領我們到大陸東澳漁港玩了四天等語（
    見警訊卷第四五頁背面、第四六頁、第四七頁背面）﹔嗣被告乙○○、辛○○及
    癸○○三人於偵查時復均供承：三月十六日出港過，是壬○○載我們去的，壬○○說是載安非他命，二十一日下午三點是丙○○和我們去大陸載糖（安非他命）
    回來，是辛○○及乙○○將貨丟給岸邊的人，知道載的是安非他命等語（見同上
    偵查卷第十八頁），至被告辛○○、癸○○及乙○○嗣雖均辯稱於警訊時經警告
    知才知道所載運回來的是安非他命，警訊時並沒有承認所載運者係安非他命，於
    偵查時也沒有承認係載運安非他命等語，而經本院調查時當庭勘驗九十年三月二
    十三日之警訊及偵查錄音帶，雖已無法自該錄音帶核對各該筆錄內容，惟查被告
    辛○○、癸○○及乙○○三人於為警查獲時，均因係屬夜間而拒絕警察之訊問，
    嗣經充分休息後，始於白天經警訊問製作筆錄，被告辛○○、癸○○及乙○○並
    均於詳閱筆錄內容後始於各該警訊筆錄之末按捺指印及簽名在上，有各該警訊筆
    錄可參，嗣被告辛○○、癸○○及乙○○等三人於檢察官偵查時，因涉嫌之案情
    相同，檢察官因而就同一問題同時訊問，而由被告辛○○、癸○○及乙○○接續
    回答，當庭擔任紀錄之書記官因被告辛○○、癸○○及乙○○三人答詢之內容一
    致，因而一併記載被告辛○○、癸○○及乙○○三人之所答，書記官實無必要不
    依被告辛○○、癸○○及乙○○所答而任意記載之理，該偵訊筆錄並經書記官交
    由被告辛○○、癸○○及乙○○閱讀確認無訛後，由被告辛○○、癸○○及乙○○三人在該筆錄之末簽名在上，被告辛○○、癸○○及乙○○等三人事後爭執上
    揭筆錄之真實，殊非可取，且查被告辛○○、癸○○及乙○○擔任上揭「昇上發
    壹號」漁船之船員，而該船船長即被告壬○○受僱以該漁船出港私運毒品安非他
    命回台，並依被告乙○○供稱第一次出海未捕獲何漁獲物云云，而被告癸○○供
    稱第二次出海時並未攜帶漁具等語，且第二次出港竟由非該漁船船長之被告丙○○駕駛該漁船出港，並於上揭時地自一大陸漁船接運本案毒品安非他命私運返港
    ，身為該漁船船員之被告辛○○、癸○○及乙○○，當已知其中有異，且渠等並
    負責搬運該毒品安非他命，又豈有不知漁船所載運者為何物之理，被告辛○○、
    癸○○及乙○○等三人事後翻異前供改稱不知私運者係毒品安非他命等語，核均
    屬事後卸責之詞，均無足採。
(八)綜上所述，本件被告戊○○、丁○○、庚○○及林賜明、綽號『阿真』之姓名年
    即由被告戊○○指示其胞弟即被告丁○○搭機赴大陸，與原在大陸之被告庚○○
    及林賜明會合，而由林賜明購買安非他命，並由被告丁○○、庚○○在深圳交付
    款項予不知名之大陸人士後，隨即由林賜明安排綽號『阿真』之大陸人士出海交
    付毒品安非他命，同時被告丙○○經由林賜明聯絡，同意為被告戊○○代為覓尋
    運輸之漁船及船員，並經由己○介紹，以總價一百萬元代價委託「昇上發壹號」
    漁船船長即被告壬○○將毒品承運回台，被告壬○○即於九十年三月十六日，駕
    船該船並夥同知情之船員即被告辛○○、癸○○、乙○○等三人，前往大陸東澳
    載運安非他命，因未能順利載回，再於同年三月二十一日下午十五時許，由被告
    丙○○協同被告辛○○、癸○○、乙○○三人，再度出航至大陸外海公海上，順
    利自一大陸漁船接駁載運該批安非他命毒品回台，並即由被告戊○○將該毒品非
    他命載運至上揭知名度鞋店二樓倉庫藏放，旋經警於當日晚間九時三十分許查獲
    該毒品安非他命二十九包。
(九)本件扣案之毒品安非他命二十九包經送請內政部警政署刑事警察局鑑定結果，發
    現係第二級毒品安非他命，實際毛重二九二二四點八七公克，總淨重二八二四○
    點六五公克，驗後餘重二八二三八點三二公克，有該局九十年四月十日刑鑑字第
    四四○六二號鑑驗通知書一紙在卷可稽。此外，並有被告戊○○等人聯絡買賣毒
    品、以漁船走私返台之電話通聯紀錄譯文及查獲現場照片等附卷可稽，暨「昇上
    發壹號」漁船一艘扣案可資佐証，被告戊○○等人販賣、運輸、走私毒品之犯行
    ，事證明確，均可認定。
三、查安非他命為毒品危害防制條例第二條第二項第二款所列管之第二級毒品，並為
    行政院依懲治走私條例第二條第四項所公告之「管制物品項目及其數額」命令甲
    項第四款規定，係管制進出口物品，而依同條例第十二條規定，自大陸地區私運
    物品進入台灣地區，以私運物品進口、出口論，適用同條例規定處斷﹔而販賣第
    二級毒品安非他命之成立，並不以販入之後，復行賣出為要件，祗須以營利為目
    的，販入或賣出有一於此，其犯罪即屬成立，且不以得利為必要（參照最高法院
    二十五年度非字第一二三號判例、六十八年度台上第六０六號判決）。而查被告
    戊○○等人行為後，懲治走私條例第二條規定業於九十一年六月二十六日修正公
    佈，同年月二十九日生效，將該條法定刑之罰金部分由「得併科新台幣二十萬元
    以下」，提高為「得併科新台幣三百萬元以下」，比較新舊法結果，以修正前之
    懲治走私條例較有利被告，應依刑法第二條第一項後段規定適用修正前懲治走私
    條例第二條規定。核被告戊○○、丁○○、庚○○所為，均係犯毒品危害防制條
    例第四條第二項之販賣第二級毒品罪、運輸第二級毒品安非他命罪，及修正前懲
    治走私條例第二條第一項之私運管制物品進口罪。被告丙○○、壬○○、癸○○
    、辛○○及乙○○所為，均係犯毒品危害防制條例第四條第二項之運輸第二級毒
    品安非他命罪及修正前懲治走私條例第二條第一項之私運管制物品進口罪，而被
    告壬○○、癸○○、辛○○及乙○○四人並另犯台灣地區與大陸地區人民關係條
    例第二十八條第一項、第八十條第一項前段之未經主管機關許可航行至大陸地區
    罪（至被告丙○○因僅航行至大陸外之公海上，並未進入大陸地區，自不成立此
    部份犯罪）﹔被告癸○○、辛○○及乙○○雖非船長，但與船長壬○○就航行大
    陸部分有犯意聯絡及行為分擔，依刑法第三十一條第一項規定，就後者之罪仍以
    共同正份論。至被告壬○○、癸○○、辛○○及乙○○等四人雖於九十年三月十
    六日前往大陸私運毒品安非他命，因地點錯誤而未果，惟被告壬○○復基於私運
    同一批毒品安非他命進口之犯意聯絡，將漁船交由被告丙○○駕駛，夥同被告癸○○、辛○○及乙○○於同年月二十一日再行前往私運毒品安非他命進口，被告
    壬○○、癸○○、辛○○及乙○○前後兩次行為均係基於同一私運毒品安非他命
    進口之犯意，均應論以單純一罪。而被告己○基於幫助他人自大陸私運毒品安非
    他命入境之犯意，從中介紹漁船以供運輸，其雖未實際參與運輸犯行，惟其代為
    尋覓運輸工具，顯係以幫助他人犯罪之意思，而參與犯罪構成要件以外之行為，
    核其所為，係犯毒品危害防制條例第四條第二項之幫助運輸第二級毒品罪及修正
    前懲治走私條例第二條第一項之幫助私運管制物品進口罪。至被告戊○○等人非
    法持有第二級毒品安非他命之低度行為，均應為渠等販賣或運輸第二級毒品安非
    他命之高度行為所吸收，均不另論罪。被告戊○○、丁○○、庚○○與林賜明及
    綽號阿真之大陸不詳姓名成年男子間，就所犯販賣第二級毒品罪，具有犯意聯絡
    及行為分擔，均為共同正犯﹔而被告戊○○、丁○○、庚○○、丙○○、壬○○
    、癸○○、辛○○、乙○○與林賜明及綽號阿真之大陸不詳姓名成年男子間，就
    所犯運輸第二級毒品罪及私運管制物品進口罪間，具有犯意聯絡及行為分擔，均
    為共同正犯，而查被告戊○○、丁○○、庚○○、丙○○、壬○○、癸○○、辛○○及乙○○等人，以一個運輸行為同時觸犯運輸第二級毒品及私運管制物品進
    口二罪，係屬想像競合犯，應從一重之運輸第二級毒品罪處斷。而被告戊○○、
    丁○○及庚○○三人運輸第二級毒品安非他命進口之目的在於販賣，是渠等三人
    所犯運輸第二級毒品罪與販賣第二級毒品罪間，有方法結果之牽連犯關係，應從
    一重之販賣第二級毒品罪處斷。而被告壬○○、癸○○、辛○○及乙○○所犯運
    輸第二級毒品罪與未經主管機關許可航行至大陸地區罪間，有方法結果之牽連犯
    關係，應從一重運輸第二級毒品罪處斷。而被告己○以一個幫助運輸行為同時觸
    犯幫助運輸第二級毒品罪及幫助私運管制物品罪，為想像競合犯，應從一重之幫
    助運輸第二級毒品罪處斷﹔被告己○係屬幫助犯，並應依刑法第三十條第二項規
    定，按正犯之刑減輕之。而查被告丙○○有事實欄所載前科判決及執行情形，有
    台灣高等法院檢察署刑案紀錄簡覆表在卷可憑，其於受有期徒刑執行完畢後，五
    年內再犯本件有期徒刑以上刑之罪，為累犯，應依法加重其刑。
四、原審以被告戊○○等人上述犯行，事證明確，予以論罪科刑，固非無見，惟查：
    (一)所謂法規競合，係指一個犯罪行為，因法條錯雜，致觸犯數個法條，適用某
    一法條時，可以排斥他法條者而言，若其行為雖只一個，而行為內容包含數個罪
    質，此項數個罪質，係列舉於某一條款之內，並無方法或結果之關係，又與一行
    為觸犯數罪有異者，則判決時自不能僅舉其中之一款，而排斥其他各款之適用（
    參照最高法院二十五年度上字第一０四二號判例），查運輸第二級毒品罪與私運
    管制物品進口罪，其行為互異，而犯罪構成要件亦互不相同，本件顯非被告戊○○等人之一個私運毒品安非他命行為，因法條錯雜，而同時觸犯構成要件相同之
    數個法條，致適用一法條時排斥其他法條，非屬法條競合，原審認被告戊○○等
    人自大陸地區個運輸毒品來台，係一個運輸行為同時觸犯運輸第二級毒品罪及私
    運管制物品進口罪，惟其既認係屬法條競合，復認應從一重之運輸第二級毒品罪
    處斷，顯相矛盾。(二)又被告戊○○等人私運管制物品進口罪後，懲治走私條例
    第二條業於九十一年六月二十六日修正，同年月二十九日生效，原審未及為新舊
    法之適用比較，尚有未洽。(三)被告己○明知其受託代為尋覓漁船係欲以該漁船
    前往大陸地區私運毒品安非他命回台，其仍基於幫助他人犯罪之意思，而代為介
    紹漁船，核其所為除犯幫助運輸第二級毒品罪外，尚犯幫助私運官制物品進口罪
    ，原審認被告己○所為僅犯幫助運輸第二級毒品罪，同有未洽。(四)本件供包裝
    毒品安非他命之包裝紙二十九張（計重九八二點二二公克），並非屬毒品安非他
    命，原審並認屬查獲之毒品安非他命範疇，並依毒品危害防制條例第十八條第一
    項前段規定予以宣告沒收銷毀之，亦有未洽。是被告戊○○等人否認有上述犯行
    ，固均無理由，惟原判決關於被告戊○○、丁○○、庚○○、丙○○、壬○○、
    癸○○、辛○○、乙○○及己○部份，既有上開可議之處，自應由本院予以撤銷
    改判。爰審酌被告戊○○等人之素行，犯罪之動機、目的、手段，時值青壯之人
    ，竟不思正當途徑賺取錢財，竟為一己之私利走私、運輸足以導致精神障礙及生
    命危險之成癮性毒品安非他命進口，所走私之毒品安非他命數量龐大，且冀圖販
    賣毒品牟利，戕害他人身心，對於社會之危害至大及犯罪後態度等一切情狀，分
    別判處如主文第二、三、四、五項所示之刑。扣案之毒品安非他命驗餘淨重二八
    公斤二三八．三二公克（原淨重二八公斤二四○．六五公克）係查獲之毒品，應
    依毒品危害防制條例第十八條第一項前段沒收並銷燬之，另供包裝本件毒品安非
    他命所用之包裝紙二十九張（計重九八二點二二公克），係被告戊○○等人所有
    ，而供犯本件毒品危害防制條例第四條之罪所用之物，應依毒品危害防制條例第
    十九條第一項規定宣告沒收，而被告壬○○所有之「昇上發壹號」漁船，係供犯
    本件毒品危害防制條例第四條之罪所使用之水上交通工具，並應依毒品危害防制
    條例第十九條第三項規定宣告沒收。而被告壬○○因犯本件毒品危害防制條例第
    四條運輸第二級毒品罪，而所收受之三十萬元，為犯罪所得之財物，應依毒品危
    害防制條例第十九條第一項規定宣告沒收，如全部或一部不能沒收時，以其財產
    抵償之。
五、公訴意旨略以：被告戊○○等人自大陸購得上揭第二級毒品安非他命，以漁船便
    私運返台販售圖利，而於九十年三月二十一日下午三時許，由被告丙○○駕駛被
    告壬○○所有之「昇上發壹號」漁船，帶同船員即被告辛○○、癸○○及乙○○
    等人前往載運，嗣於三月二十二日二十時四十分許私運返台後，被告丙○○立即
    以電話聯絡被告戊○○至港區停車場接運前揭毒品，被告戊○○在接獲毒品已進
    入台灣地區之後，即依先前議定之分工，推由被告子○○負責陸上運輸之掃路工
    作，在毒品運輸之沿線探查是否有警察攔檢，直至該批毒品運至被告林麗環、陳
    建洲共同經營位於台北縣瑞芳鎮○○路○段六十一號之「知名度鞋店」二樓倉庫
    藏置，因認被告子○○涉犯毒品危害防制條例第四條第二項之運輸第二級毒品罪
    嫌云云。
六、按犯罪事實應依證據認定之，無證據不得推定其犯罪事實。又不能證明被告犯罪
    者，應諭知無罪之判決，刑事訴訟法第一百五十四條、第三百零一條第一項分別
    定有明文。又事實之認定，應憑證據，如未能發現相當證據，或證據不足以證明
    ，自不能以推測或擬制之方法為裁判基礎（參照最高法院四十年台上字第八六號
    判例）。而刑法上共犯之成立，除共同實施犯罪行為者外，其就他人之行為負共
    犯之責者，以有意思聯絡為要件，若事前並未合謀，實施犯罪行為之際，亦無何
    行為分擔，自不負共犯之責（參照最高法院十九年度上字第六九四號判例）。查
    公訴人據以認定被告子○○涉犯運輸第二級毒品罪嫌，無非係以被告子○○於被
    告戊○○自基隆市八斗子漁港接運毒品安非他命，欲運回位於台北縣瑞芳鎮○○
    路○段六十一號之「知名度鞋店」二樓倉庫藏放時，擔任開車「掃路」，即在毒
    品運輸之沿線探查是否有警察攔檢之工作等情為其論據，訊據被告子○○矢口否
    認有公訴人所指訴之運輸第二級毒品犯行，辯稱九十年三月二十二日晚間，伊接
    到戊○○電話要伊到基隆市八斗子漁港與他會合，當時戊○○沒有說去要做什麼
    ，因當天伊及丁○○都在林麗環家，接到電話後丁○○要求跟伊一起出門，伊即
    開車搭載丁○○前往，途中就遇到戊○○，伊打電話問戊○○是何事，戊○○沒
    說，也沒有要伊看路上有無警察，伊就回頭跟著戊○○，一路上也都沒有遇到警
    察，一直到戊○○他家後，伊就回林麗環家，並沒有參與戊○○運輸毒品之犯行
    云云。查被告子○○固於警訊時供稱：當天戊○○確有拜託我「掃路」，就是看
    到警察臨檢時要打電話告訴他等語（見警訊卷第二一頁背面、第二三頁），而於
    偵查時復供稱：昨天（三月二十二日）我及戊○○各開一部車，我載丁○○，上
    個月知道毒品的事，二月中旬，戊○○、丁○○、林麗環、丙○○及我在我住處
    有談船的事，昨天知道戊○○要接安非他命，我負責掃街，看警察有無在前面等
    語（見同上偵查卷第十二頁），而被告戊○○於警訊時亦供稱：我車子載運毒品
    出漁港後，就打電話叫子○○與我弟弟丁○○開車前來與我會合，並讓子○○開
    車在我前頭幫我看有沒有警方在路邊臨檢，並迅速開回知名度鞋店藏放毒品等語
    （見警訊卷第三頁背面）。然查被告戊○○基於販賣第二級毒品安非他命之犯意
    ，於上揭時地自大陸購買毒品安非他命並以漁船私運回台，且委由被告丙○○代
    為尋覓漁船私運本件毒品安非他命，嗣被告丙○○於上揭時地駕駛上開漁船私運
    本件毒品安非他命返港，就此私運毒品安非他命返台之過程，均與被告子○○無
    涉，已如前述，且亦無何積極證據足證被告戊○○就私運毒品安非他命返台事宜
    與被告子○○有何謀議，而查被告戊○○於本件毒品安非他命經由被告丙○○私
    運返台後，於接獲被告丙○○之電話通知時，即自行駕車前往基隆市八斗子漁港
    接運系爭安非他命以運回上揭知名度鞋店藏放，被告子○○並未有何參與搬運或
    運輸之運輸第二級毒品犯罪構成要件行為，而查被告戊○○若為便於運輸途中免
    遭警查獲，經指示被告子○○駕車查探沿路是否有警臨檢，則被告戊○○理應在
    其開車載運系爭安非他命駛離港口之前，即應指示被告子○○先行查探沿途是否
    有警臨檢，甚或由被告子○○於其前往該港口接運系爭安非他命前先行前往查探
    ，而何以被告戊○○竟於駛離該漁港後，始以電話通知被告子○○駕車前來，致
    依被告戊○○於本院審理時供稱在距離知名度鞋店約五十公尺時即遇見子○○，
    而一起駕車返回等語（見本院卷九十二年二月二十日審判筆錄），依此被告戊○○於上揭港口接運系爭安非他命運回上開知名度鞋店藏放時，是否有以被告子○○擔任公訴人所指述之「掃路」工作，非無可疑，況查被告子○○縱接獲被告戊○○之電話而開車前往會合，亦難即認被告子○○係參與運輸本件第二級毒品安
    非他命之構成要件行為﹔至刑法之幫助犯，係指就已決意犯罪之人，基於幫助之
    意思，提供助力或便利，使之易於實施或完成其犯罪行為者而言，是必有以物質
    上或精神上助力予正犯之實施犯罪之便利始得謂之，若於他人犯罪完成後為之幫
    助，即難以幫助犯之例相繩（參照最高法院二十七年度第二七六六號及二十八年
    度第一一五六號判例），查本件被告戊○○於上接港口接運系爭安非他命運回上
    開知名度鞋店時，被告子○○並未提供何運輸工具，或在該漁港擔任把風工作，
    亦無在被告戊○○運輸系爭安非他命路程中，於發現有警臨檢時事先通知被告戊○○，以免遭警查獲，是被告子○○就被告戊○○運輸本件第二級毒品時，並未
    施予何積極助力或便利其途中之運輸行為，核與刑法幫助犯之構成要件亦有未合
    ，此外復查無何積極證據足資證明被告子○○有公訴人所指訴之運輸第二級毒品
    犯行，被告子○○所辯並未參與本件運輸第二級毒品犯行，應堪採信，自難遽認
    被告子○○應負運輸第二級毒品罪責﹔而查公訴人起訴被告子○○所為係涉犯運
    輸第二級毒品罪嫌，原審竟未詳加敘明何以被告子○○並未成立此部份犯行之理
    由，而依被告子○○及戊○○所述，亦無何證據足資證明被告子○○有幫助被告
    戊○○販賣第二級毒品之情事，原審僅憑被告子○○及戊○○上揭於警訊時所述
    之「掃路」、「掃街」，復未變更起訴法條，即遽認被告子○○所為係犯幫助販
    賣第二級毒品罪，實有未當，被告子○○執以上訴，非無理由，則原判決關於被
    告子○○部分既有可議，自應由本院予以撤銷，改判被告子○○無罪。
據上論斷，應依刑事訴訟法第三百六十九條第一項前段、第三百六十四條、第二百九
十九條第一項前段、第三百零一條第一項，毒品危害防制條例第四條第二項、第十八
條第一項前段、第十九條第一項、第三項，修正前懲治走私條例第二條第一項、第十
一條、第十二條，臺灣地區與大陸地區人民關係條例第八十條第一項，刑法第十一條
前段、第二十八條、第二條第一項後段、第三十一條第一項、第三十條第二項、第五
十五條、第四十七條，判決如主文。
本案經檢察官施慶堂到庭執行職務。
中      華      民      國      九十二      年    三    月      六      日
                              臺灣高等法院刑事第三庭
                                  審判長法  官  張  連  財
                                        法  官  林  明  俊
                                        法  官  張  傳  栗
右正本證明與原本無異。
如不服本判決應於收受送達後十日內向本院提出上訴書狀，其未敘述上訴之理由者並
得於提起上訴後十日內向本院補提理由書（均須按他造當事人之人數附繕本）。
                                        書記官  秦  慧  榮
中      華      民      國      九十二  年      三      月      六      日
附表：
一、第二級毒品安非他命驗餘淨重二八公斤二三八．三二公克（原淨重二八公斤二四
    ○．六五公克）。
二、包裝紙二十九張（計重九八二點二二公克）。
三、「昇上發壹號」漁船一艘（一九．五八噸）。
附錄    本判決論罪科刑法條：
毒品危害防制條例第四條
製造、運輸、販賣第一級毒品者，處死刑或無期徒刑；處無期徒刑者，得併科新台幣
一千萬元以下罰金。
製造、運輸、販賣第二級毒品者，處無期徒刑或七年以上有期徒刑，得併科新台幣七
百萬元以下罰金。
製造、運輸、販賣第三級毒品者，處五年以上有期徒刑，得併科新台幣五百萬元以下
罰金。
製造、運輸、販賣專供製造或施用毒品之器具者，處一年以上七年以下有期徒刑，得
併科新台幣一百萬元以下罰金。
前四項之未遂犯罰之。
修正前懲治走私條例第二條
私運管制物品進口﹑出口逾公告數額者，處七年以下有期徒刑，得併科新台幣二十萬
元以下罰金。
以犯前項之罪為常業者，處三年以上十年以下有期徒刑，得併科新台幣三十萬元以下
罰金。
第一項之未遂犯罰之。
第一項所稱管制物品及其數額，由行政院公告之。
臺灣地區與大陸地區人民關係條例第二十八條
中華民國船舶﹑航空器及其他運輸工具，非經主管機關許可，不得航行至大陸地區。
前項許可辦法，由交通部會同有關機關擬訂，報請行政院核定後發布之。
臺灣地區與大陸地區人民關係條例第八十條
中華民國船舶、航空器或其他運輸工具所有人、營運人或船長、機長、其他運輸工具
駕駛人違反第二十八條第一項規定或違反第二十八條之一第一項規定或台灣地區人民
違反第二十八條之一第二項規定者，處三年以下有期徒刑、拘役或科或併科新台幣一
百萬元以上一千五百萬元以下罰金。但行為係出於中華民國船舶、航空器或其他運輸
工具之船長或機長或駕駛人自行決定者，處罰船長或機長或駕駛人。
前項中華民國船舶、航空器或其他運輸工具之所有人或營運人為法人者，除處罰行為
人外，對該法人並科以前項所定之罰金。但法人之代表人對於違反之發生，已盡力為
防止之行為者，不在此限。
刑法第七條之規定，對於第一項台灣地區人民在中華民國領域外私行運送大陸地區人
民前往台灣地區及大陸地區以外之國家或地區者，不適用之。第一項情形，主管機關
得處該中華民國船舶、航空器或其他運輸工具一定期間之停航，或註銷、撤銷其有關
證照，並得停止或撤銷該船長、機長或駕駛人之執業證照或資格。


司法院資訊處製作；財團法人民間司法改革基金會備份。
